【裁判字號】    92,上訴,208
【裁判日期】    920410
【裁判案由】    家暴殺人未遂
【裁判全文】
臺灣高等法院臺南分院刑事判決              九十二年度上訴字第二八號  黎股
      上  訴  人
      即  被  告  甲  ○  ○
      指定辯護人  本院公設辯護人  丙  ○  ○
右上訴人因殺人未遂案件，不服臺灣雲林地方法院九十一年度訴字第二六五號中華民
國九十二年一月廿日第一審判決（起訴案號：臺灣雲林地方法院檢察署九十一年度偵
字第二六九三號），提起上訴，本院判決如左：
      主      文
上訴駁回。
      事      實
一、甲○○前於民國八十九年間，因犯公共危險案件，經法院判處有期徒刑三月確定
    ，同年十一月十日易科罰金執行完畢。甲○○與乙○○係夫妻關係，屬家庭暴力
    防治法第三條第一款所稱之家庭成員，二人於九十一年六月十三日下午七時許，
    在雲林縣林內鄉○○村○○路三二號住處，因子女課業及管教問題發生口角，嗣
    乙○○到床上睡覺，甲○○則在客廳看電視，因情緒無法平復，竟萌殺人之犯意
    ，於下午七時餘，趁乙○○側睡之際，持住處之水果刀一把朝乙○○之左上肢刺
    一刀，刀刃穿過手臂、刺入左腋下而入胸部，再將鄭女翻過身，自胸前刺入第二
    刀，乙○○爬起後，拔出插在胸前之水果刀，並負傷和甲○○拉扯後，跑到外頭
    喊叫，請鄰居送醫並報警處理，惟乙○○仍因而受有胸部穿刺傷導致血胸及心包
    膜積血、左上肢穿刺傷導致血管、神經、肌肉斷裂、出血性休克等傷害，嗣經送
    往彰化縣財團法人彰化基督教醫院接受手術治療後，始倖免於難。
二、案經雲林縣警察局斗六分局報請臺灣雲林地方法院檢察署檢察官偵查起訴。
      理      由
一、乙○○於九十一年六月十三日受有右述傷害，至財團法人彰化基督教醫院接受手
    術治療，有診斷書影本一件、該院函送之手術記錄在卷可憑。而被告甲○○供稱
    於上述時地，因為口角生氣，刺了乙○○二刀。被害人乙○○於原審審判中證稱
    「（檢察官問：被告刺你幾刀？）證人乙○○答：約二刀，因刀長刺下去會拉傷
    到其他地方（手指左手臂，連帶比左腋下），另一刀刺在這裡（手指左胸偏中間
    地方）。」（原審卷第四二頁）。另乙○○於偵查中，檢察官訊問時固供稱「（
    問：共砍妳幾刀？）答：三刀，他先殺我背部，左上肢部分一刀，當時我在床上
    睡覺，再把我翻過來，刺我胸前一刀，刀插在我胸前，我自己把刀子拔出，並和
    他拉扯，我就趕快跑到外頭喊救命，請鄰人送我到竹山秀傳醫院，再轉送彰基，
    在彰基加護病房住了十天。」（偵查卷第八、九頁）。然被害人於原審明白表示
    左手臂與左腋下的傷口，為同一刀造成。而乙○○側睡時，左手臂靠在左腋下，
    水果刀刺下去，確能造成左上肢及左腋下之傷口，此有財團法人彰化基督教醫院
    檢送之乙○○開刀前左手臂、左腋下傷處照片二張（原審卷第一三頁），原審並
    當庭勘驗其癒合後之左手臂、左腋下傷口疤痕，請女性通譯勘驗其胸前傷口疤痕
    之結果（原審卷第四四頁），及拍攝乙○○該二傷處癒合後的疤痕照片三張（原
    審卷第六二頁），堪以判定該二處刀傷確為同一刀造成。被害人於原審亦陳稱第
    一刀刺下時，伊在睡覺，只感覺麻麻的，第一刀拔出時，沒有感覺被殺等語（原
    審卷第四十二、四十三頁）。則被害人於偵查中所稱，左手臂、左腋下二處傷口
    係分別之二刀所造成云云，應係其自己憑感覺而為之陳述，依上說明，被害人上
    開左手臂、左腋下傷口乃同一刀刺下所造成，應可認定。至前胸刀傷，則係另一
    刀所造成。因之，被害人案發當時共被刺二刀。
二、被害人乙○○於檢察官偵查中陳稱，前胸刀傷乃被告將之翻身後刺下等語。惟乙
    ○○事後在原審審理中證稱「（檢察官問：是他翻身，還是你自己翻身？）答：
    是我自己翻身，覺得好像是有什麼東西，所以就自己翻身。」「（檢察官問：在
    檢察官那裡說他有把你翻身刺一刀？）答：可能因為受傷流血過多頭腦比較不清
    楚。」云云（原審卷第四二、四三頁）。對照其當日另供稱「我是要撤回告訴，
    我們小孩也誠懇的要原諒他。」等語（原審卷第四四頁）。應是在原諒被告之後
    所為迴護之辭，並不足取。而以其於檢察官偵查中所供，被刺第一刀後醒來，被
    告將之翻身刺第二刀為可採。
三、被告甲○○否認有要讓乙○○死亡的意思，惟查通常夫妻口角，鮮有以刀刺對方
    之舉，然本件被告係以水果刀刺乙○○，而前胸之一刀，位於心臟旁（見原審卷
    第六十一頁原審通譯所繪刀疤位置圖）。該第二刀刺入後，乙○○自行將插在胸
    口之水果刀拔出，業據乙○○供述在卷，且觀該遭乙○○拔出後丟在座椅下之水
    果刀，其刀刃與刀柄交接處，已因用力過猛而折彎（警卷照片）。可見被告當時
    用力之猛。依其所刺部位及所用力道觀之，其有致鄭女於死之犯意，並下手實施
    應可認定。雖鄭女於拔出插於胸口之刀後，與被告拉扯，並呼救，經送醫急救而
    未生死亡結果，被告所為，應成立殺人之障礙未遂罪。
四、核被告甲○○所為，係犯刑法第二百七十一條第二項、第一項之殺人未遂罪。事
    發當時，甲○○是乙○○之配偶，業據其二人供明，屬家庭暴力防治法第三條第
    一款所稱之家庭成員，甲○○故意對乙○○實施暴力行為而犯殺人未遂罪，屬同
    法第二條第二項之家庭暴力罪。被告有事實欄所載前科及執行情形，有卷附被告
    全國前案紀錄表在卷可稽，其於五年內再犯本件有期徒刑以上之罪，為累犯，應
    依刑法第四十七條加重其刑。其行為止於未遂，依同法第廿六條未遂犯之例，減
    輕其刑。並先加後減之。原審依上見解，適用上開法條，並審酌被告與被害人之
    關係，所生危害，犯後態度一切情狀（被害人於審理中表示原諒被告），量處有
    期徒刑五年二月。認事用法核無不合，量刑亦稱妥適。被告上訴，求為輕判，非
    有理由，應予駁回。扣案之水果刀一把，乃被告小孩所購，非被告所有，業據被
    告陳明在卷，不宣告沒收。
據上論斷，應依刑事訴訟法第三百六十八條，判決如主文。
本案經檢察官羅清溪到庭執行職務。
中    華    民    國   九十二      年      四      月      十        日
                                  臺灣高等法院臺南分院刑事第二庭
                                      審判長法官  游    明    仁
                                            法官  蘇    重    信
                                            法官  陳    清    溪
右正本證明與原本無異。
如不服本判決，應於判決送達後十日內向本院提出上訴狀，其未敘述理由者並應於提
出上訴狀後十日內向本院補提理由狀（應附繕本)。
                                      法院書記官  陳    明    芬
中    華    民    國      九十二      年      四      月      十一      日
附錄：本判決論罪科刑法條：
刑法第二百七十一條第一項、第二項
 (普通殺人罪)
殺人者，處死刑、無期徒刑或十年以上有期徒刑。
前項之未遂犯罰之。


司法院資訊處製作；財團法人民間司法改革基金會備份。
